臺灣高等法院刑事裁定
110年度抗字第1326號
抗  告  人
即  受刑人  江庭嫈



上列抗告人即受刑人因聲請定其應執行刑案件，不服臺灣新竹地
方法院中華民國110年7月30日裁定（110年度聲字第991號），提
起抗告，本院裁定如下：
    主  文
原裁定撤銷。
甲○○所犯如附表所示各罪所處之刑，應執行有期徒刑貳年陸月。
    理  由
一、原裁定意旨略以：抗告人即受刑人甲○○因犯詐欺等案件，先
    後經臺灣高等法院臺南分院、本院、臺灣桃園地方法院、臺
    灣新竹地方法院分別判處如附表所示之刑，分別確定在案，
    抗告人並就其所犯得易科罰金之罪與不得易科罰金之罪具狀
    請求檢察官聲請定應執行刑，原審經核認檢察官本件聲請為
    正當，就抗告人所犯附表所示之罪，定其應執行有期徒刑3
    年3月等語。　　
二、抗告意旨略以：訂應執行刑雖屬法院自由裁量權，但原裁定
    僅小幅度減2個月之量刑過苛，相較於罪刑相當原則顯有未
    洽，不符社會倫理所表達之法律感情相違背，刑事審判有罪
    判決科刑輕重應符合罪刑相當原則。按刑法第第51條數罪併
    罰定應執行刑之立法精神，係為限制加重原則，而非以累加
    方式加總，應考量處罰刑度乘0.7，其不法行為之內涵，並
    考量人之生命有限，酌定罪刑相當原則，在多數犯罪定刑下
    應有責任遞減原則之適用，以符合法律正義。參照各法院應
    執行刑之裁定1.臺中地院98年度易字第2067號多數罪合計24
    年1月、應執行3年4月；2.最高法院101年度台上字第3094號
    詐欺等罪判處10年10月、應執行1年2月；3.最高法院98年度
    台上字第6192號強盜、恐嚇等罪合計30年7月，應執行4年；
    4.臺灣臺北地方法院105年訴字第84號偽造文書84件、竊盜5
    8件共53年4月、應執行4年4月。抗告人數罪併罰僅屬同一性
    ，相較強盜重罪及上開案例不惶多讓，再參照新北地院107
    年度聲字第2451號聲請5月、5月，裁定5月，又本院107抗75
    4號發回桃園地院107年度聲字第1049號合併後1年減為11月
    ，抗告後減為8月，均有前例可循。爰請撤銷原裁定重新從
    輕量刑以求法律正義，抗告人於服刑之期已痛定思過，下定
    決心、洗心革面，表現良好盡早服刑完畢新開始云云。
三、按數罪併罰定應執行之刑，係出於刑罰經濟與責罰相當之考
    量，並非予犯罪行為人或受刑人不當之利益，為一種特別的
    量刑過程，相較於刑法第57條所定科刑時應審酌之事項係對
    一般犯罪行為之裁量，定應執行刑之宣告乃對犯罪行為人本
    身及所犯各罪之總檢視，除應考量行為人所犯數罪反應出之
    人格特性，並應權衡審酌行為人之責任與整體刑法目的及相
    關刑事政策，在量刑權之法律拘束性原則下，依刑法第51條
    第5款之規定，採限制加重原則，以宣告各刑中之最長期為
    下限，各刑合併之刑期為上限，但最長不得逾30年，資為量
    刑自由裁量權之外部界限，並應受法秩序理念規範之比例原
    則、平等原則、責罰相當原則、重複評價禁止原則等自由裁
    量權之內部抽象價值要求界限之支配，以使輕重得宜，罰當
    其責，俾符合法律授與裁量權之目的，以區別數罪併罰與單
    純數罪之不同，兼顧刑罰衡平原則（最高法院100年度台抗
    字第440號裁定意旨參照）。數罪併罰，分別宣告多數有期
    徒刑者，於各刑中之最長期以上，各刑合併之刑期以下，定
    其刑期，但不得逾30年，刑法第51條第5款定有明文。乃因
    刑罰之科處，應以行為人之責任為基礎，考量人之生命有限
    ，刑罰對被告造成之痛苦程度，係以刑度增加而生加乘效果
    ，而非等比方式增加，如以實質累加方式執行，刑責恐將偏
    重過苛，不符現代刑事政策及刑罰之社會功能，故透過定應
    執行刑程式，採限制加重原則，授權法官綜合斟酌被告犯罪
    行為之不法與罪責程度、各罪彼此間之關聯性（例如數罪犯
    罪時間、空間、各行為所侵害法益之專屬性或同一性、數罪
    對法益侵害之加重效應等）、數罪所反應被告人格特性與傾
    向、對被告施以矯正之必要性等，妥適裁量最終具體應實現
    之刑罰，以符罪責相當之要求。因此，法院於酌定執行刑時
    ，應體察法律恤刑之目的，為妥適之裁量，俾符合實質平等
    原則（最高法院105年度台抗字第626號裁定意旨參照）。
四、經查：
　㈠抗告人犯如附表所示之罪，先後經判處如附表所示之刑，均
    已確定在案，有各該判決書及本院被告前案紀錄表附卷可稽
    。抗告人所犯如附表編號1、2、4所示之罪均不得易科罰金
    ，與附表編號3所示得易科罰金之刑，雖合於刑法第50條第1
    項但書之規定，惟本件係檢察官依抗告人之請求而提出合併
    定應執行刑之聲請，有抗告人簽名之「臺灣新竹地方檢察署
    受刑人定執行刑或易科罰金意願回覆表」1份在卷可憑（原
    審卷第11頁），符合數罪併罰規定。原審裁定定其各罪之應
    執行刑為有期徒刑3年3月，係在附表各刑中之最長期有期徒
    刑4月以上，各刑合併之刑期有期徒刑4年以下，未逾越刑法
    第51條第5款所定之外部界限，固非無見。
　㈡惟查，抗告人所犯如附表編號1、2、4所示之罪均為詐欺罪，
    係於約2個月內擔任詐欺集團領取款項之車手，共犯3次加重
    詐欺取財犯行，其犯案時間接近、犯罪類型、手法均相同，
    係侵害財產法益，非具有不可替代性、不可回復性之個人法
    益。抗告人所犯於併合處罰時，責任非難重複之程度顯然為
    高，刑罰效果予以遞減，俾較符合以比例原則、平等原則、
    責罰相當原則、重複評價禁止原則為內涵之內部性界限，原
    審未顧及上情，定應執行刑有期徒刑3年3月，其裁量權之行
    使，已使責罰未能相當，抗告人因此獲有減少有期徒刑之利
    益甚低，即難認與抗告人所犯各罪所侵害法益之總價值相當
    ，亦難謂與裁量權應遵守之內部界限相契合，自有欠妥適，
    抗告人據此指摘原裁定不當，為有理由。
  ㈢原裁定既有不當，即屬無可維持，應由本院撤銷，且為免發
    回原審法院重新裁定於刑事訴追執行效能無益，爰由本院自
    為裁定。審酌附表編號1、2、4所示之罪，罪質相同，且其
    於短期間內犯3次加重詐欺取財犯行，時間甚為接近，手法
    相同，並衡量於併合處罰時，其責任非難重複之程度高、實
    現刑罰經濟的功能，及如附表編號1至3所示之罪，前經臺灣
    桃園地方法院以110年度聲字第584號裁定應執行有期徒刑2
    年3月確定等一切情狀，在附表所示各罪宣告刑總和之上限
    等內、外部性界限，依刑法第51條第5款規定，定其應執行
    刑如主文第2項所示之刑。
據上論斷，應依刑事訴訟法第413條、第477條第1項、刑法第50
條第2項、第53條、第51條5款，裁定如主文。　　
中　　華　　民　　國　　110 　年　　8 　　月　　31　　日
                  刑事第九庭    審判長法　官  潘翠雪
                                      法　官  陳信旗
                                      法　官  俞秀美
以上正本證明與原本無異。
如不服本裁定，應於收受送達後五日內向本院提出再抗告狀。
                                      書記官  謝崴瀚
中　　華　　民　　國　　110 　年　　8 　　月　　31　　日
　　　　　　　　　　　　　　　　　　　
附表　　　　　　　　　　　　　　　　　　　
編　      號  1 2 3 罪        名   詐欺   詐欺  毒品危害防制條例  宣   告   刑  有期徒刑1年1月 有期徒刑1年4月 有期徒刑4月 犯 罪 日 期  107年7月前某日~107/08/15 107年間某日~107/07/25 109/01/18採尿起往前回溯96小時內某時許 偵查(自訴)機關 年　度　案　號  臺南地檢108年度偵字第4593號 新竹地檢108年度少連偵字第19號等  桃園地檢109年度毒偵緝字第1333號 最　後 事實審 法  院 臺南地院 新竹地院 桃園地院  案  號 108年度訴字第551號  109年度訴緝字第3號 109年度壢簡字第1744 號  判決日期 109/03/27 109/04/20 109/07/31 確　定 判　決 法　院 臺南高分院 台灣高院 桃園地院  案　號 109年度上訴字第720號  109年度上訴字第2744號 109年度壢簡字第1744 號   判    決 確定日期 109/08/10 109/05/15 109/09/09  是否為得易科 罰 金 之 案 件  否 否 是 備        註  臺南地檢109年度執字第6370號 新竹地檢109年度執字第4976號 桃園地檢109年度執字第16897號   桃園地檢110年度執更字第1283號  應執行有期徒刑2年3月109.10.12至112.01.11   
編　      號  4   罪        名   詐欺    宣   告   刑  有期徒刑1年2月   犯 罪 日 期  107/08/05   偵查(自訴)機關 年　度　案　號  新竹地檢109年度偵字第13002號等   最　後 事實審 法  院 新竹地院    案  號 109年度訴字第125號     判決日期 109/07/10   確　定 判　決 法　院 新竹地院    案　號 109年度訴字第125號     判    決 確定日期 110/06/11    是否為得易科 罰 金 之 案 件  否   備        註  新竹地檢110年度執字第2630號(尚未執行)